【裁判字號】    96,上訴,515
【裁判日期】    970902
【裁判案由】    廢棄物清理法
【裁判全文】
臺灣高等法院臺中分院刑事判決         96年度上訴字第515號
上  訴  人  臺灣彰化地方法院檢察署檢察官
被      告  丙○○
上列上訴人因被告違反廢棄物清理法案件，不服臺灣彰化地方法
院94年度訴字第321號，中華民國95年12月29日第一審判決（起
訴案號：臺灣彰化地方法院檢察署93年度偵字第5499號），提起
上訴，本院判決如下：
    主  文
上訴駁回。
    理  由
一、公訴意旨稱：被告丙○○明知從事廢棄物清除、處理業務者
    ，應向直轄市、縣（市）主管機關或中央主管機關委託之機
    關申請核發公民營清除處理機構許可文件後，始得受託清除
    處理廢棄物業務，竟於民國（下同）93年2、3月間，向不知
    情之界樺環保工程有限公司（下稱界樺公司）實際負責人甲○○購買車牌號碼9E─602號密封式垃圾車，並於93年4月1
    日，與洛克環保工程公司（下稱洛克公司）負責人乙○○簽
    約，以每車約新臺幣（下同）一萬元之代價，受委託於93年
    4、5月間，清除、處理該公司所承包之寶實遠東百貨公司廢
    棄物。被告丙○○即與姓名年籍均不詳、綽號「阿湯」、「
    阿草」之男子，共同基於概括之犯意聯絡，由阿湯介紹阿草
    與被告丙○○認識，復由阿草以每車六千元之代價，以無線
    電為被告丙○○引導帶路，被告丙○○陸續於93年4月7、8
    、9日凌晨2時許，駕駛上開垃圾車，載運寶實遠東百貨公司
    之廢棉被、錄影帶、廢電線、雜物等一般廢棄物，傾倒在不
    知情之洪宗孺妻子洪玉蘭所有坐落彰化縣芳苑鄉○○段第
    0109之0002、0109之0005及0014之0095地號土地上。因認被
    告丙○○涉犯廢棄物清理法第46條第1項第4款罪嫌。
二、公訴意旨認被告丙○○涉犯上開罪嫌，係以被告於警詢、偵
    訊之供述、證人甲○○、乙○○之證詞、彰化縣環境保護局
    稽查隊環境稽查工作紀錄、臺北市政府營利事業登記證、臺
    北市政府廢棄物清除許可證、銷貨日報表及車籍資料作業詳
    細畫面各一份及照片15幀為其主要依據。惟訊據被告堅詞否
    認有何上開犯行，辯稱：伊並未載運、傾倒廢棄物，也未向
    甲○○購買該垃圾車，之前在警偵所述不實在，當時因伊妻
    懷孕，又缺錢花用，一時無知，才在彰化縣芳苑鄉○○村○○路○○段513號處，答應政吉公司綽號「阿國」之丁○○
    及洛克公司乙○○之要求，以三萬元代價，替實際上駕駛該
    垃圾車綽號「麻將」之人頂下此罪，因伊正假釋中付保護管
    束，事後經過臺灣臺中地方法院觀護人曉以大義，才決定說
    出實情等語。經查：
  (一)上開坐落彰化縣芳苑鄉○○段第0109之0002、0109之0005及
    0014之0095地號土地，確實遭人傾倒寶實遠東百貨公司之廢
    棉被、錄影帶、廢電線、雜物等一般廢棄物，有彰化縣環境
    保護局稽查隊環境稽查工作紀錄、照片15幀在卷可稽（彰化
    縣警察局二林分局林警刑字第281900號卷），然被告於彰化
    縣環境保護局稽查隊93年4月12日至現場為本案稽查時並未
    在場，迄同年月19日始到彰化縣警察局二林分局芳苑分駐所
    接受警詢並製作筆錄等情，有卷附該隊環境稽查工作紀錄、
    該次警詢筆錄足稽，因之，並無任何證人目擊被告有傾倒廢
    棄物之行為。雖被告曾於警詢、偵訊時自白有於93年4月7、
    8、9日，駕駛車牌號碼9E─602號密封式垃圾車，載運寶實
    遠東百貨公司之廢棉被、錄影帶、廢電線、雜物等一般廢棄
    物，至上開土地上傾倒云云，惟其於原審及本院審理時，業
    已堅決否認有此犯行，並以前詞為辯。據被告之妻即證人邱
    采絨在原審證述：被告沒有購置9E─602號垃圾車，被告是
    頂替的，我有跟被告去芳苑鄉那邊談頂替的事，當時我有在
    現場，阿國、洛克王先生說如果被告幫他們頂這個罪，承認
    垃圾車是被告開的，就給被告三萬元，也有帶被告去看路線
    、倒垃圾地點，還有教被告怎麼開垃圾車；雖然被告當時在
    假釋中，但因沒有工作，我又懷孕、缺錢且無處可住，被告
    才一口答應以三萬元去頂替，讓我有錢租房子；後來被告才
    知道這樣會被撤銷假釋，因不忍心放下我母子，所以決定供
    出實情等語。而被告確實因受其前開所指綽號「阿國」之丁○○及洛克公司負責人乙○○之教唆而為本案傾倒廢棄物之
    事頂替犯罪，被告丙○○及乙○○、丁○○三人並經臺灣彰
    化地方法院於97年7 月25日以95年度易字第1493號判決分別
    判處罪刑在案，此業經本院調閱該案卷且有上開刑事判決一
    份附卷可稽（本院卷第236頁）。又證人甲○○固於偵查及
    本院審理時證稱：我於93年2、3月間經徐緯翰（原名戊○○
    ，綽號「麻將」）介紹將9E─602號垃圾車賣給丙○○，尚
    未過戶，但已先將該車交丙○○使用；是徐緯翰說車子丙○○要先開開看，所以才把車交給他等語（偵卷第49至50頁、
    本院卷第166頁反面），惟證人甲○○於被告所涉上開教唆
    頂替案件偵查及審理時則改稱：9E─602號垃圾車所有人是
    我，登記在我公司即界樺公司名下，93年4月間案發當時車
    子借給徐緯翰，是徐緯翰使用，徐緯翰曾提到丙○○想買車
    ，但丙○○還未進一步來談，就發生這件事情，所以車子沒
    有賣給丙○○，丙○○也未靠行界樺公司；本件事情剛發生
    時，徐緯翰有打電話跟我聯絡，告知事情大概經過，並教我
    要說車子是被司機丙○○開去倒垃圾，及已在94年2、3月間
    將車子賣給丙○○，我警局時陳述丙○○靠行在界樺等等，
    都是徐緯翰叫我這樣說的，我當時什麼都不知道；另我在97
    年4月8日臺中高分院遠距訊問時，雖然講是徐緯翰說車子丙○○要先開開看，才把車交給他等話，但事實上車子當時是
    借給徐緯翰，我在高分院遠距訊問時，因被收押，所以迷迷
    糊糊說不清楚；徐緯翰說他沒有向我借車，且未使用過9E─
    602號垃圾車等話，都不實在；我沒有授權任何人使用界樺
    公司的營利事業登記證或廢棄物清除許可證與洛克公司訂約
    ，我與洛克公司沒有往來過等詞在卷（臺灣彰化地方法院檢
    察署95年度偵字第1332號卷第48至49頁、臺灣彰化地方法院
    95年度易字第1493號卷97年6月24 日審判筆錄第9至13頁）
    ，由上以觀，有關9E─602號垃圾車於案發當時是否交由被
    告丙○○駕駛等重要情節，前後所證迥然有別，其證述既不
    一致，自不得以其在本案所言有將該9E─602號垃圾車交由
    被告使用之證詞遽採為被告犯罪之證據。
  (二)被告丙○○因案入監服刑，於91年6月6日假釋付保護管束，
    指揮書執畢日期為96年8月6日乙情，有臺灣高等法院被告前
    案紀錄表及臺灣彰化地方法院檢察署刑案資料查註紀錄表在
    卷可按，足見被告於93年4月間，確係在假釋中無訛。是依
    據證人邱采絨之證詞，其親耳聽聞係綽號「阿國」之丁○○
    及乙○○要求被告謊稱傾倒廢棄物，且參與由被告頂替出面
    承認本案之商議過程，衡情被告所辯為人頂替犯罪應非虛言
    。另被告自稱93年3月至5月間有在佶昇工程環保公司擔任水
    電技術臨時工等語（本院卷第41頁反面），其友人石晉旭、
    同事鄭源盛亦均證稱：丙○○於93年3、4月間，在臺北縣佶
    昇環保公司從事雜工工作（上開頂替案卷之彰化地方法院檢
    察署94年度他字第625號卷第50至53頁），雖然被告就其在
    該公司工作無從提出公司出具之書面證明，但此僅係不能證
    明被告於本案發生之93年4、5月間是否確有正常之工作而已
    ，並不能因其無正常之工作即推論有本件駕駛9E─602號垃
    圾車傾倒廢棄物之事實。
  (三)綜上所述，被告於案發時並不在場，嗣後始至派出所製作筆
    錄，其雖於警詢、偵訊時自白犯罪，然係在經人授意下頂替
    犯行所為之自白，與事實不相符合，此外，復查無其他積極
    證據，足資認定被告有公訴意旨指摘之犯行，既不能證明被
    告犯罪，則原審諭知被告無罪之判決，自無不合，檢察官上
    訴仍執詞指摘被告犯罪，非可採取，上訴為無理由，應予駁
    回。
三、退併辦部分：
  (一)臺灣新竹地方法院檢察署96年度偵字第1618號及臺灣南投地
    方法院檢察署95年度偵緝字第93號，移送併辦意旨均以：被
    告丙○○明知從事廢棄物清除、處理業務者，應向直轄市、
    縣（市）主管機關或中央主管機關委託之機關申請核發公民
    營清除處理機構許可文件後，始得受託清除處理廢棄業務，
    竟於92年8月至93年7月間，載運公司、行號或社區大樓之一
    般廢棄物，傾倒在新竹縣新埔鎮清水里汶水坑207之14地號
    土地上或南投縣國姓鄉北山村等處。因認被告丙○○此部分
    所為亦涉犯廢棄物清理法第46條第1項第4款之罪嫌，而與前
    揭經起訴部分有連續犯之裁判上一罪關係，應為起訴效力所
    及。
  (二)惟查，本案被告丙○○經起訴之部分，既經本院認應為無罪
    之諭知，已如前述，則移送併辦部分即無裁判上一罪之不可
    分關係，本院因而無從併予審理，應退回由公訴人另為適法
    之處理，附此敘明。
四、據上論斷，應依刑事訴訟法第368條，判決如主文。
本案經檢察官己○○到庭執行職務。
中    華    民    國    97    年     9     月    2    日
            刑事第四庭    審判長法  官  洪  耀  宗
                                法  官  劉  登  俊
                                法  官  陳  欣  安
上列正本證明與原本無異。
檢察官得上訴
如不服本判決應於收受送達後10日內向本院提出上訴狀，其未敘
述上訴之理由者並得於提起上訴後10日內向本院補提理由書（均
須按他造當事人之人數附繕本）。
                                書記官  籃  營  昌
中    華    民    國    97    年     9     月    2    日


司法院資訊處製作；財團法人民間司法改革基金會備份。
